【裁判字號】    92,判,870
【裁判日期】    920703
【裁判案由】    綜合所得稅
【裁判全文】
最  高  行  政  法  院  判  決                    九十二年度判字第八七○號
    上  訴  人  丙○○
    被 上訴 人  財政部高雄市國稅局
    代  表  人  甲○○
右當事人間因綜合所得稅事件，上訴人不服中華民國九十一年二月二十一日高雄高等
行政法院九十年度訴字第一八六六號判決，提起上訴。本院判決如左：
    主  文
上訴駁回。
上訴審訴訟費用由上訴人負擔。
    理  由
上訴人之上訴意旨略謂：一、緣上訴人八十七年度綜合所得稅結算申報，因不會申報
，且又誤用被上訴人提供納稅人申報用之納稅義務人及免稅額之自黏式貼用紙條，委
由訴訟代理人乙○○代為申報，致漏報營利、利息等所得計新臺幣（以下同）七七、
一四二元，及虛列已死亡配偶簡明景免稅額七二、○○○元及一般扣除額二二、○○
○元，案經被上訴人查獲，除核定補徵稅額外，另就短漏稅額二三○、八八○元核處
一倍罰鍰二三○、八○○元（計至百元止）。原處分本稅部分上訴人自認有所疏忽，
已依規定如期繳清，罰鍰部分提起行政救濟，循求從寬處罰。二、被上訴人提供納稅
人申報用之納稅義務人及免稅額之自黏式貼用紙條，雖然是一種美意，卻有引人誤報
之陷阱，該種案例很多，被上訴人亦應負行政疏忽之責，且漏報營利利息等所得僅七
七、一四二元，卻裁處罰鍰二三○、八○○元，有三倍之多，顯屬嚴苛，應分別依不
同之違章情節，分裁處不同倍數之罰鍰方合理。三、本案應依虛報免稅額七二、○○
○元及一般扣除額二二、○○○元，合計九四、○○○元，其所漏稅額為二八二、○
○○元（九四、○○○元乘以百分之三十），該部分裁處一倍之罰鍰，其餘二○二、
六八○元（二三○、八八○元減二八、二○○元），屬一般漏稅及適用稅率不同部分
裁處○．二倍之罰鍰，其應處罰鍰共計六八、七○○元（二八、○○○元乘以一倍，
加上二○二、六○八元，乘以○．二倍，計至百元止），較為合理。請判決廢棄原判
決，並撤銷原處分及訴願決定等語。
被上訴人則以：經查上訴人辦理八十七年度綜合所得稅結算申報，漏報營利、利息等
所得七七、一四二元，並虛列已死亡配偶簡明景免稅額七二、○○○元，有結算申報
書、扣繳憑單及戶籍資料附卷可稽，違章事證明確。案經被上訴人查獲，除依法補徵
稅額外，並就漏稅額二三○、八八○元裁處一倍罰鍰二三○、八○○元（計至百元止
），並無不合。案經復查結果，未獲變更。上訴人不服，遞經訴願亦遭駁回，遂向高
雄高等行政法院提起行政訴訟。經原審詳為審酌，予以論駁在案，惟上訴人仍執前詞
反覆訴求，卻未具體指出原審有如何違反法令情事，更未指明其所違反法令之條項或
其內容，自不得謂已合法表明上訴理由，本件上訴顯難認為合法，請判決駁回上訴人
之訴等語，資為抗辯。
原審斟酌全辯論意旨及調查證據之結果，以：一、經查，上訴人之配偶簡明景業於八
十六年七月九日死亡，且為上訴人所承認，則上訴人於申報綜合所得稅時，即不應採
夫妻所得分開計稅，並虛列已死亡配偶之免稅額七二、○○○元及一般扣除額二二、
○○○元。另上訴人之訴訟代理人即乙○○到庭時亦陳稱伊幫上訴人填寫所得稅申報
書完畢後，係交給金福嘉公司負責人黃登木，並有轉交給上訴人看過等語，且觀諸系
爭綜合所得稅申報書上尚有上訴人之簽名與蓋章，是上訴人對上開虛列事項自難諉稱
全不知情，從而上訴人對本件短漏稅額乙事縱稱並無故意，亦難辭過失之責，則依司
法院釋字第二七五號解釋「人民違反法律上之義務而應受行政罰之行為，法律無特別
規定時，雖不以出於故意為必要，仍須以過失為其責任條件，但應受行政罰之行為，
僅須違反禁止規定或作為義務，而不以發生損害或危險為其要件者，推定為有過失，
於行為人不能舉證證明自己無過失時，即應受處罰。」意旨及財政部六十八年三月九
日台財稅第三一四九三號函釋所示，被上訴人對上訴人短漏稅額裁處罰鍰，並無不合
。二、另上訴人主張依財政部訂頒之稅務違章案件裁罰金額或倍數參考表，漏報所得
與虛報免稅額或扣除額應分別依其所漏稅額按○．二及一倍之不同倍數核算罰鍰，方
為合理云云，查：上訴人之配偶簡明景既已於八十六年七月九日死亡，是上訴人於八
十七年度綜合所得稅申報時，應採單身計算，惟上訴人不惟虛列死亡配偶之免稅額及
一般扣除額，並採薪資所得分開計稅，致適用稅率較低的百分之二十一稅率計算所得
稅額，嗣經被上訴人重行核算其適用之所得稅率提高至百分之三十，應補繳之稅額為
二三○、八八○元。茲依財政部訂頒之「稅務違章案件裁罰金額或倍數參考表」，其
規定短漏報所得屬已填報扣免繳憑單及緩課股票轉讓所得申報憑單之所得，且無１、
夫妻所得分開申報逃漏所得稅。２、虛報免稅額或扣除額情形之一者，則處所漏稅額
○．二倍罰鍰，惟若有上揭情形者，則處所漏稅額一倍之罰鍰。又其所稱「處所漏稅
額一倍之罰鍰」，乃係指就其全部漏稅額處以一倍之罰鍰而言。本件上訴人既虛列已
死亡配偶簡明景免稅額及一般扣除額，且因採夫妻薪資所得分開計稅，致短漏之稅額
二三○、八八○元，被上訴人乃依上開參考表按上訴人短漏稅額裁處一倍罰鍰，依法
尚無違誤，是上訴人主張容有誤解。三、綜上所述，上訴人八十七年度綜合所得稅結
算申報，短報營利、利息等所得計七七、一四二元，並虛列已死亡配偶簡明景免稅額
七二、○○○元及一般扣除額二二、○○○元，被上訴人就上訴人因採夫妻薪資所得
分開計稅而致短漏之稅額二三○、八八○元核處一倍罰鍰二三○、八○○元（計至百
元止），經核並無不合。訴願決定予以維持，亦無違誤。因而依所得稅法第一百十條
第一項之規定及財政部六十八年三月九日台財稅第三一四九三號函釋，認上訴人前訴
訟程序之訴為無理由，將訴願決定及原處分維持，並駁回上訴人前訴訟程序之訴，核
無違誤。上訴論旨，仍執前詞，主張漏報所得與虛報免稅額或扣除額應分別依其所漏
稅額按○．二及一倍之不同倍數核算罰鍰，方為合理云云，並無法律依據，其據以指
摘原判決違誤，求予廢棄，難認有理由，應予駁回。
據上論結，本件上訴為無理由，爰依行政訴訟法第二百五十五條第一項、第九十八條
第三項前段，判決如主文。
中    華    民    國    九十二      年      七        月      三        日
                    最 高 行 政 法 院  第 二 庭
                                審 判 長 法  官      陳  石  獅
                                         法  官      吳  錦  龍
                                         法  官      彭  鳳  至
                                         法  官      高  啟  燦
                                         法  官      黃  合  文
右  正  本  證  明  與  原  本  無  異
                                         法院書記官  王  福  瀛
中    華    民    國    九十二      年      七        月    二十一      日


司法院資訊處製作；財團法人民間司法改革基金會備份。
